【裁判字號】    89,訴,540
【裁判日期】    900328
【裁判案由】    偽造有價證券
【裁判全文】
臺灣屏東地方法院刑事判決                          八十九年度訴字第五四號
    公  訴  人  臺灣屏東地方法院檢察署檢察官
    被      告  甲○
    選任辯護人  張瓊文
右列被告因偽造有價證券案件，經檢察官提起公訴（八十九年度偵字第五三四六號）
，本院判決如左：
    主  文
甲○無罪。
    理  由
一、公訴意旨略以：甲○於民國八十九年一月某日，在屏東縣某地，因幫丙○○代墊
    股票交割款，取得丙○○交予質押八十九年一月十八日到期、票面金額為新台幣
    （下同）二百九十一萬元、發票日期未載之本票一張後，竟意圖供行使，偽蓋發
    票日期八十九年一月十三日於上述本票上，並持往臺灣屏東地方法院民事庭聲請
    裁定強制執行。因認甲○涉有刑法第二百零一條第一項、第二項之偽造有價證券
    之罪嫌。
二、本件公訴人認被告涉有右揭犯嫌，無非係以：告訴人丙○○之指訴；被告於偵訊
    中供稱前開本票係乙○○於八十九年一月十四日寫好後再交告訴人蓋章，然票載
    之發票日則為八十九年一月十三日；被告經法務部調查局測謊鑑定結果呈情緒波
    動之說謊反應及上述本票影本一紙附卷等為其主要論據。訊據被告甲○則堅決否
    認有何偽造有價證券之犯行，辯稱：當時係丙○○向其友人乙○○借錢以墊支股
    票交割款，然因乙○○係證券營業員，不方便出名，遂由伊出名當借款人，丙○
    ○亦明知此事。然丙○○竟欲賴帳，遂提起本件告訴，至於該本票之簽名於發票
    當天即已填寫完竣，並未於事後填寫等語。
三、按犯罪事實應依證據認定之，無證據不得推定其犯罪事實。又不能證明被告犯罪
    者，應諭知無罪之判決，刑事訴訟法第一百五十四條及第三百零一條第一項分別
    定有明文。又按認定不利於被告之事實，須依積極證據，被害人之陳述如無瑕疵
    ，且就其他方面調查又與事實相符，固足採為認定不利被告事實之積極證據，倘
    其陳述尚有瑕疵時，則不得採為論罪科刑之根據。且積極證據不足為不利於被告
    事實之認定時，即應為有利於被告之認定，更不必有何有利之證據。最高法院對
    此分別著有三十年上字第八一六號、三十年上字第一八三一號、六十一年台上字
    第三○九九號等判例可資參照。
四、經查：
    (一)告訴人丙○○先於偵查中指稱：伊係向「甲○」借錢，並簽發金額及發票日均
      係空白之本票交予「甲○」收受（偵卷第二頁）云云，惟於本院審理中則又改
      稱：「我是跟『乙○○』接洽買賣股票的，．．我錢都是向『乙○○』借的。
      」、「本票、借據我都交給『乙○○』，．．金額、到期日已經寫好了。」等
      語（本院九十年二月二十二日訊問筆錄）。前後供述顯有矛盾，其於偵查中所
      為陳述能否採信，已有可疑。
    (二)再告訴人丙○○於本院審理中亦承認係因籌不出買賣股票交割款而央求乙○○
      設法代墊並稱：「（我開本票）給乙○○質押，作為我向他借款的保證票。」
      （本院九十年二月二十二日訊問筆錄），核與被告甲○辯稱：丙○○明知前開
      本票係因向「乙○○」借款而簽發，且前開本票係交付予「乙○○」以供擔保
      債務乙節等情一致無訛，足認告訴人指稱前開本票係交由被告甲○收受云云即
      非實在。
    (三)又告訴人丙○○既明知該本票係交由「乙○○」收受以供向「乙○○」借款擔
      保之用，則其亦當知曉與該本票最有利害關係者係「乙○○」而非「甲○」。
      復綜觀前開被告甲○、告訴人丙○○及證人乙○○所言亦可知：「甲○」應僅
      係乙○○及丙○○間借款所用之人頭耳，且該本票既在乙○○持有中，則衡情
      被告甲○實無虛偽填寫該本票發票日之可能與必要。
    (四)況告訴人丙○○既簽發本票予他人作為保證票，則其若未授權他人於借款未能
      清償時填寫日期，則該本票豈非形同廢紙而有失保證之旨？從而告訴人於交付
      本件本票予他人作為擔保時，應認已授權他人於借款無法清償時可自行在本票
      上填寫日期，以請求清償票款甚明（最高法院七十六年台上字第三三二四號判
      例參照）。是前開本票之發票日即便係被告所填寫應亦無逾越告訴人授權範圍
      ，填寫人自無成立偽造有價證券罪之餘地。
    (五)至被告在法務部調查局實施測謊結果，雖認被告就繫案之本票日期於丙○○
      署押時即已蓋妥及繫案之本票日期係乙○○所蓋等二事項呈情緒波動不實之
      說謊反應。然按：測謊之鑑驗，係就受測人對相關事項之詢答，對應其神經、
      呼吸、心跳等反應而判斷，其鑑驗結果有時亦因受測人之生理、心理因素而受
      影響，該鑑驗結果固可為審判之參考，但非為判斷之唯一及絕對之依據，鑑驗
      結果是否可採，應由法院斟酌取捨。（最高法院八十五年度台上字第五七九一
      號判決參照）然告訴人之指訴既有違常理並有如前所述之瑕疵而難予採信，則
      本院當不可僅憑此一測謊之鑑定報告即遽認被告甲○有偽造前揭本票發票日之
      犯行。
    依上說明，公訴人所舉之證據不足以證明被告確有偽造有價證券之犯行。此外，
    又查無其他積極之證據，足認被告確有公訴人所指之犯行，不能證明被告犯罪，
    揆諸前開法律規定及判例意旨，依法應諭知無罪之判決。
據上論斷，應依刑事訴訟法第三百零一條第一項，判決如主文。
中      華      民      國      九十      年      三     月    二十八   日
                                      臺灣屏東地方法院刑事第一庭
                                          法  官  王以齊
右正本證明與原本無異。
如不服本判決，應於判決送達後十日內，向本院提出上訴狀。
                                          書記官   林天化
中      華      民      國      九十      年      三      月    二十九  日


司法院資訊處製作；財團法人民間司法改革基金會備份。
